最高法院民事判決　　　　　　　　　　　　　　　九十三年度台上字第二二０二號
　　上　訴　人　永誠興業股份有限公司
　　法定代理人　駱和裕
　　訴訟代理人　呂偉誠律師
　　被 上訴 人　永烽營造工程有限公司
　　法定代理人　陳武庭
　　訴訟代理人　曾仁勇律師
右當事人間請求給付貨款事件，上訴人對於中華民國九十二年三月三十一日台灣高等
法院高雄分院第二審判決（九十一年度上字第二００號），提起上訴，本院判決如下
：
    主  文
原判決廢棄，發回台灣高等法院高雄分院。
    理  由
本件上訴人主張：伊於民國八十九年六月十二日與第一審共同被告品垣有限公司（以
下簡稱品垣公司）簽立買賣契約書，約定品垣公司向伊購買竹節鋼筋，由被上訴人擔
任品垣公司貨款清償之連帶保證人。嗣品垣公司陸續向伊購入鋼筋，貨款共計新台幣
（下同）二百三十九萬五千四百三十一元，由品垣公司簽發如原判決附表所示支票二
張予伊抵付貨款。詎該二張支票屆期經提示均不獲兌付，致伊之貨款無可獲償。本件
買賣契約既由被上訴人為品垣公司之連帶保證人，被上訴人自應與品垣公司負連帶清
償貨款責任，爰依契約之連帶保證關係為請求等情，求為命被上訴人與品垣公司連帶
給付伊二百三十九萬五千四百三十一元，及自起訴狀繕本送達之翌日即九十年五月一
日起至清償日止按年息百分之五計算利息之判決（品垣公司於第一審為認諾，經判決
其部分敗訴，未據其聲明不服）。
被上訴人則以：伊並未為品垣公司與上訴人間系爭買賣契約貨款清償之連帶保證人，
伊未授權顏秋墩代理伊為本件連帶保證行為，系爭買賣契約書上所蓋「永烽營造工程
有限公司」及公司法定代理人「陳武庭」之印文，係伊及法定代理人陳武庭留在工地
專為工地負責人顏秋墩領料及受領文件之印章所蓋，非伊變更登記事項卡上所蓋之公
司印鑑及法定代理人印章。況伊與品垣公司從未往來，伊之法定代理人與品垣公司之
負責人亦不認識，不可能就此鉅額貨款為連帶保證人，系爭買賣契約書之訂立，伊完
全不知情等語，資為抗辯。
原審維持第一審就對被上訴人部分所為上訴人敗訴之判決，駁回上訴人之上訴，無非
以：上訴人於八十九年六月十二日與品垣公司簽立買賣契約書，約定品垣公司向上訴
人購買竹節鋼筋，品垣公司應自行覓妥連帶保證人，擔任貨款之清償。該契約簽訂之
過程，係由上訴人先將契約書送交品垣公司用印，並由品垣公司接洽被上訴人之工地
負責人顏秋墩，由顏秋墩持被上訴人及其法定代理人之印章蓋於系爭契約上之連帶保
證人欄，再由品垣公司將已用印之契約交回上訴人用印完成簽約，嗣品垣公司向上訴
人購貨尚欠二百三十九萬五千四百三十一元未清償等事實，業經證人顏秋墩結證無異
，復據上訴人提出該買賣契約書、陳報狀附卷可稽，且為兩造所不爭執，自堪信為真
實。本件兩造之爭點為：被上訴人有無同意為品垣公司擔任本件系爭貨款清償之連帶
保證人。查系爭買賣契約書上連帶保證人欄所蓋「永烽營造工程有限公司」及其法定
代理人「陳武庭」之印文，係被上訴人之法定代理人陳武庭交給其工地負責人顏秋墩
領料及收文之用，為被上訴人所自認，並為顏秋墩證述屬實，該等印文之真正，固堪
以認定。惟上訴人主張被上訴人授權顏秋墩簽訂本件連帶保證契約，已為被上訴人所
否認，依民事訴訟法第二百七十七條之規定，上訴人對此有利於己之事實，有舉證之
責任，尚難僅以印文之真正，遽認被上訴人有授權顏秋墩簽訂連帶保證契約。且查系
爭買賣契約之連帶保證事宜，上訴人並未與被上訴人接洽，品垣公司係請顏秋墩代被
上訴人為本件保證行為，而顏秋墩以品垣公司為被上訴人之下包，系爭買賣契約所生
之價金給付應無問題，乃事先未經陳武庭同意，而自行於契約書上連帶保證欄代陳武
庭簽名，並蓋用其保管作為工地領料、收文用之被上訴人及陳武庭之印章等事實，經
證人顏秋墩結證明確，由以上顏秋墩代簽陳武庭之姓名，及蓋被上訴人及陳武庭之印
章在契約書連帶保證人欄之過程觀之，被上訴人並無授權顏秋墩代理被上訴人簽訂連
帶保證契約行為。上訴人主張被上訴人授權顏秋墩簽訂連帶保證契約云云，並不可採
。又上訴人提出之具名被上訴人八十九年十二月八日永烽高字第八九一二０八０一號
函，固記載「本公司對其保證亦為終止」，但被上訴人否認有寄出該函，並以該函所
蓋之被上訴人及其法定代理人陳武庭之印章均非真正等語為辯。查該函所蓋之被上訴
人及陳武庭印文，與被上訴人變更登記事項卡上公司及負責人陳武庭印鑑，暨系爭買
賣契約書上印文，均非同一，有該等文件可憑，亦為上訴人所不爭執，上訴人復未舉
證證明該函所蓋被上訴人及陳武庭印文之真正。上訴人以該函為憑，主張被上訴人有
授權顏秋墩為系爭保證行為，亦不足採信。上訴人雖又主張伊前後有發四封催告函致
被上訴人，請履行連帶保證人之責任，被上訴人均未答復，並提出該四封函件附卷為
證。惟查被上訴人雖承認其有收到該等函件，但被上訴人未予函覆並不能推論被上訴
人承認有擔任系爭貨款之連帶保證人。又被上訴人陳稱其公司之小姐把上訴人所寄之
函件寄到工地去處理，工地有回函說與本公司無關等語，亦不能推論被上訴人授權其
工地負責人顏秋墩代理被上訴人為本件貨款之保證行為。上訴人又舉品垣公司負責人
張振芳所陳述：「我們是永烽營造的下包，才請當時工地負責人永烽的副總顏秋墩幫
忙，由永烽公司作保證。我進出工地，有人說他是閎業的副總，也有人說他是永烽的
副總。我是直接與閎統、永烽打合約（指品垣公司與永烽公司間之購料合約）（問：
訂約是誰與你接洽簽約）永烽是顏秋墩。我認為他（顏秋墩）就是永烽公司的代表，
因為我進工地後永烽的大、小事情是他在處理。他買料、收料都是由他負責」等語，
以證明顏秋墩代表被上訴人訂立系爭保證契約情事。但查張振芳泛言顏秋墩曾代品垣
公司與其簽約購料，已當庭為被上訴人負責人陳武庭所否認，張振芳亦迄未如承諾提
出與永烽、閎統公司之合約書，而顏秋墩係訴外人閎業公司之副總經理，在永烽沒有
擔任任何職務。在通霄工地兼代被上訴人處理收發文件、開會、工地零用金開支，其
持有被上訴人及陳武庭之印章，承陳武庭交代，只能收發文件時蓋用，除收發文外，
僅在系爭契約蓋過此等印章一次，其他沒有蓋過。工地以外事務，沒有幫永烽公司處
理。因品垣、三富、閎業三家公司分別向永烽及閎統公司承攬工程，三家一起在工地
施工，為工程施工進度，而且品垣應該會付款，才答應三富營造股份有限公司董事長
方坤榮和品垣公司負責人張振芳之拜託，在系爭連帶保證人欄蓋被上訴人及陳武庭的
印章作保證等情，已據證人顏秋墩供證在卷，而顏秋墩係任職於閎業公司，確無在被
上訴人公司擔任副總經理職務，亦據上訴人提出被上訴人公司變更登記事項卡及經理
人名單為憑，並經向財政部財稅資料中心查明，有該資料中心函及所附八十八年、八
十九年顏秋墩各類所得扣繳暨免扣繳憑單可稽，足見上揭品垣公司負責人張振芳所謂
顏秋墩係被上訴人公司之副總經理云云，與事實不符，況系爭保證契約係張振芳出面
拜託，顏秋墩始擅自在契約書蓋被上訴人及其法定代理人陳武庭印章，該系爭契約顯
然與張振芳有利害關係，其所為陳述難免偏袒上訴人，不宜輕信，是張振芳所述，尚
難執為認定有利上訴人之證據。又證人顏秋墩雖證稱：「在工地我有負責處理永烽公
司收發文件、開會、工地的零用金開支。我只是兼職，所以只領一部分薪水」云云，
然顏秋墩既僅係兼職而在被上訴人公司工地處理收發文件、開會、工地的零用金開支
等細微事項，自不包括代理被上訴人為保證行為。按若將自己之印章交付他人委託該
他人辦理特定事項者，倘持有印章之該他人，除受託辦理之特定事項外，其他以本人
名義所為之任何法律行為，仍不須由本人負表見代理之授權人責任，不得僅憑將印章
交付該他人之事實，即認被告就保證契約之訂立應負表見代理之授權人責任。最高法
院七十年台上字第六五七號著有判例。上訴人雖主張：縱認被上訴人未授與顏秋墩為
保證行為之代理權，惟顏秋墩既持被上訴人之印章，且上訴人前後多次發函催告被上
訴人負貨款之連帶保證責任，被上訴人並未為任何反對之意思表示，且於八十九年十
二月八日函覆上訴人承認本件保證，此亦構成民法第一百六十九條之表見代理，被上
訴人仍應負授權人之責任云云。查被上訴人並無於八十九年十二月八日函覆上訴人承
認本件保證，且顏秋墩持有被上訴人及其法定代理人之印章係為被上訴人在工地處理
收文等業務，並不包括為被上訴人訂立保證契約，均如前述，自不能以顏秋墩持有被
上訴人之印章即令被上訴人負表見代理之授權人責任。且民法第一百六十九條所謂知
他人表示為其代理人而不為反對之表示者，係指本人知他人表示為其代理人而不為反
對之表示，致相對人誤以為該他人有代理權，而與之為法律行為而言，故該他人無權
代理本人，與相對人為法律行為後，本人始知此無權代理行為而未為反對之意思表示
，乃民法第一百七十條第一項本人對此無權代理行為是否承認及同條第二項相對人定
期催告本人為是否承認該法律行為之問題，不得以此遽認本人應依表見代理對相對人
負授權人之責任。本件無權代理人顏秋墩與上訴人為連帶保證之無權代理行為後，上
訴人請求被上訴人負連帶保證責任，並非無權代理行為前，被上訴人對顏秋墩表示為
其代理人明知而不為反對之意思表示，自不應令被上訴人負表見代理之授權人責任。
又由上開說明，僅憑被上訴人將印章交付顏秋墩，暨上訴人前後多次發函催告被上訴
人負連帶保證責任，被上訴人未為反對意思表示之事實，上訴人主張被上訴人應依民
法表見代理之規定，負授權人之責任，仍無可取。至上訴人主張被上訴人既抗辯系爭
印章僅供顏秋墩收文、領料之用，自應就此代理權限制之事實提出確切證據以證明之
云云。惟查被上訴人既未委任顏秋墩代理被上訴人與上訴人訂立契約，即無所謂被上
訴人就代理權為限制之問題，上訴人此部分之主張，亦不足採。綜上所述，系爭連帶
保證行為係顏秋墩無權代理被上訴人所為，亦非表見代理，被上訴人並無同意為品垣
公司本件貨款清償之連帶保證人，無庸負連帶保證責任。上訴人依連帶保證法律關係
，請求被上訴人應與品垣公司連帶給付二百三十九萬五千四百三十一元，及自起訴狀
繕本送達之翌日即九十年五月一日起至清償日止，按年息百分之五計算之利息，為無
理由等詞，為其判斷之基礎。
惟按民法第一百六十九條規定之表見代理，係為保護善意第三人而設，故本人如有使
第三人信以為其有代理權授與他人之行為，而與該他人交易，即應使本人負授權人之
責任。查系爭買賣契約書上連帶保證人欄所蓋「永烽營造工程有限公司」及其法定代
理人「陳武庭」之印文，係被上訴人之法定代理人陳武庭交給其工地負責人顏秋墩領
料及收文之用，為被上訴人所自認，並經顏秋墩證述屬實，該等印文真正等情，為原
審合法認定之事實，上訴人據此於原審一再主張被上訴人係將公司及公司法定代理人
之印章一併交由顏秋墩保管、使用，而該等印章上並未如一般收文章上加刻有「僅供
收文、領料之用」等字樣，在外觀上殊難使第三人知悉其用途為何，被上訴人就此自
應負表見代理之責任，否則必嚴重影響客觀交易安全等語（見原審卷第八０、九四、
九五、二四０、二四一頁），攸關被上訴人應否負表見代理之責任，訴訟之勝負，原
審未說明不足採取之理由，即認被上訴人不負表見代理之責任，而為上訴人敗訴之判
決，難謂無判決不備理由之違法。上訴論旨，執以指摘原判決不當，求予廢棄，非無
理由。
據上論結，本件上訴為有理由。依民事訴訟法第四百七十七條第一項、第四百七十八
條第二項，判決如主文。
中　　　華　　　民　　　國　　九十三　　年　　　十　　　月　　二十八　　日
                              最高法院民事第四庭
                                  審判長法官  吳　正　一
                                        法官  劉　福　聲
                                        法官  黃　秀　得
                                        法官  黃　義　豐
                                        法官  高　孟　焄
      右正本證明與原本無異
                                              書  記  官
中　　　華　　　民　　　國　　九十三　　年　　 十一 　　月　　　十　　　日
                                                                        Ｑ
